【裁判字號】    92,抗,3220
【裁判日期】    920922
【裁判案由】    強制執行
【裁判全文】
臺灣高等法院民事裁定  九十二年度抗字第三二二○號
    抗  告  人  乙○○
右抗告人因與相對人甲○○間清償債務強制執行事件，對於中華民國九十二年八月十
一日台灣臺北地方法院九十二年度執字第六一六四號所為裁定提起抗告，本院裁定如
左：
      主    文
原裁定廢棄，發回台灣臺北地方法院。
      理    由
一、本件抗告意旨略以：伊以對債務人甲○○之新台幣八百三十萬元債權，取得台灣
    高雄地方法院九十二年度促字第二八九二三號支付命令暨確定證明書，因債務人
    對於第三人「永昌綜合證券股份有限公司」之租金債權，遭另一債權人「台灣土
    地銀行」聲請強制執行，伊為恐日後無法求償，故持上開執行名義聲明參與分配
    ，惟原法院以該強制執行事件已核發移轉命令，執行程序已終結，謂伊不得請求
    參與分配，然依實務相關之見解，於薪資或其他繼續性給付債權未確定前，不發
    生債權移轉之效力，執行程序尚不能謂已終結，縱原法院得依新修正強制執行法
    第一百十五條之一第二項規定，以命令移轉於債權人而將案件報結，以減少案件
    之累積，惟若以此為權宜規定，實有破壞債權平等原則，對抗告人亦非公平，是
    原法院駁回伊參與分配之聲請，顯有違誤，為此求予廢棄原裁定等語。
二、按民國八十九年二月二日新修正之強制執行法所增訂之第一百十五條之一第二項
    固規定「前項債務人於扣押後應受及增加之給付，執行法院得以命令移轉於債權
    人」，惟執行法院所發之移轉命令，仍須待將來薪資債權到期發生時，始生債權
    移轉之效力。最高法院六十三年度第三次民庭庭推總會決議(六)亦認「將來之薪金
    請求權，可能因債務人之離職，或職位變動，或調整薪津，而影響其存在或範圍
    ，凡此種非確定之債權，均不適於發移轉命令，如執行法院已就此種債權發移轉
    命令，在該債權未確定受清償前，執行程序尚不能謂已終結」，故執行法院縱可
    依新修正之強制執行法第一百十五條之一第二項規定為案件之報結，但就未到期
    薪資債權部分之執行程序則尚未終結，他債權人仍得為強制執行之聲請或參與分
    配，否則將肇致先下手之債權人全拿之不公平現象，亦誘發債務人串通假債權人
    搶先聲請執行之機會。故就尚未到期發生之薪資債權部分，原執行債權人並未受
    償，強制執行程序尚未終結，若有他債權人聲明參與分配，法院可撤銷此部分之
    移轉命令，改發支付轉給命令，而不宜按債權額比例另行核發移轉命令。
三、經查：債務人甲○○對第三人永昌綜合證券股份有限公司之租金債權，固據原法
    院以台灣臺北地方法院九十二年度執字第六一六四號事件核發移轉命令，移轉於
    他債權人臺灣土地銀行，惟依上開說明可知，就甲○○尚未到期發生之租金債權
    ，臺灣土地銀行並未受償，原法院雖可依強制執行法第一百十五條之一第二項之
    規定將案件報結，然強制執行程序尚未終結，他債權人仍得為強制執行之聲請或
    參與分配，是抗告人就甲○○對永昌綜合證券股份有限公司之租金債權聲請參與
    分配，於法並無不合，乃原法院未查明前開原法院九十二年度執字第六一六四號
    強制執行案件之債權人臺灣土地銀行之債權是否已全部受償，遽謂該執行程序業
    已終結，抗告人不得聲明參與分配，而駁回抗告人之聲請，自有未洽。從而，抗
    告意旨指摘原裁定不當，求予廢棄，為有理由，爰將原裁定廢棄，發回原法院，
    另為適法之處理，爰裁定如主文。
中      華      民      國    九十二    年      九      月    二十二    日
                              民事第三庭
                                  審判長法  官  張  宗  權
                                        法  官  蕭  艿  菁
                                        法  官  陳  永  昌
正本係照原本作成。
如不服本裁定應於送達後十日內向本院提出再抗告狀，並繳納再抗告費新台幣壹仟元
。再為抗告應以適用法規顯有錯誤為理由，並經本院之許可，該許可以原裁定所涉及
之法律見解具有原則上之重要性者為限。
中      華      民      國    九十二    年      九      月    二十二    日
                                        書記官  劉  美  垣


司法院資訊處製作；財團法人民間司法改革基金會備份。
